臺灣高等法院刑事判決
108年度上訴字第3262號
上  訴  人
即  被  告  張傑鈞

            何光宗
上列上訴人即被告等因詐欺等案件，不服臺灣新竹地方法院108
年度金訴字第23號，中華民國108年7月22日第一審判決（起訴案
號：臺灣新竹地方檢察署107年度偵字第10392、12569、12813、
12815、12823號、108年度偵字第1266號），提起上訴，本院判
決如下：
    主  文
原判決關於甲○○部分撤銷。
甲○○犯三人以上共同冒用政府機關及公務員名義詐欺取財罪，累
犯，處有期徒刑壹年捌月。未扣案犯罪所得新臺幣壹佰零陸萬玖
仟元沒收，於全部或一部不能沒收或不宜執行沒收時，追徵其價
額。
其他上訴（即丙○○部分）駁回。
    事  實
一、緣戊○○（所犯本案犯行，業經原審判處有期徒刑1年4月在案
    ）於民國107年8月間某日（起訴書誤為107年7月間），透過
    在「小額借款」FB網頁刊登租借帳簿（存摺）廣告或直接向
    友人租借等不同管道，引誘有資金需求之人提供帳戶後，伺
    機出售予不法犯罪集團使用。岳睿哲（所犯本案犯行，業經
    原審判處有期徒刑1年確定）瀏覽上開網頁廣告後與戊○○取
    得聯繫，岳睿哲可預見提供帳戶存摺、提款卡及密碼予他人
    ，將可供他人作為詐騙款項匯入之犯罪工具，仍基於幫助他
    人詐欺取財之不確定故意，同意以新臺幣（下同）2萬元出
    租帳簿2週予戊○○，遂將彰化商業銀行（下稱彰化銀行）帳
    號00000000000000號帳戶之存摺、提款卡、國民身分證影本
    、印鑑章及傳輸網路銀行驗證碼之行動電話SIM卡交付予戊○○所指派之真實姓名不詳成年男子，並收取9,000元報酬，因
    戊○○未依約給付剩餘款項，岳睿哲遂向銀行辦理掛失。嗣戊○○測試發現岳睿哲上開帳戶無法使用，遂要求岳睿哲賠償1
    萬3,000元並重啟帳戶及設定周俊誠（所犯幫助詐欺取財犯
    行，業經原審判處有期徒刑3月確定）國泰世華銀行帳戶（
    帳號詳卷，下稱國泰世華帳戶）為約定轉帳帳戶，岳睿哲於
    107年8月7日依上開指示辦畢後，再次將該彰化銀行存摺、
    提款卡及印鑑章交予戊○○。
二、柳晉唯（所犯本案犯行，業經原審判處有期徒刑1年8月確定
    ）自107年8月間起，加入本案具有牟利性、持續性、結構性
    之詐欺集團犯罪組織，丙○○、柳晉唯、戊○○、岳睿哲及甲○○
    之分工方式為柳晉唯透過丙○○向戊○○接洽購買帳戶，戊○○以
    2萬元出售上開岳睿哲所有之彰化銀行帳戶，並將存摺、提
    款卡及印鑑章郵寄至空軍一號仁德梅花站之方式交予柳晉唯
    ，柳晉唯、丙○○及岳睿哲前往金融機構領取詐騙款項，柳晉
    唯再將領取之詐騙款項交予甲○○。丙○○、柳晉唯、戊○○、岳
    睿哲、甲○○及該集團不詳成年成員（無證據證明為未成年人
    ），共同基於意圖為自己不法所有，冒用政府機關及公務員
    名義之三人以上共同詐欺取財犯意聯絡，為下列行為：
(一)詐欺集團所屬某成年成員於107年9月12日上午11時30分許去
    電丁○○，冒稱為「臺中偵二隊陳建宏」，稱丁○○之健保卡遭
    盜領醫療費3萬餘元，需前往警局製作筆錄云云；繼由佯稱
    「黃敏昌檢察官」之詐欺集團成年成員指示「王課長」向丁○○確認丁○○所有帳戶及存款數額後，偽稱為確認丁○○無脫產
    之虞，需匯款至指定帳戶云云，致丁○○誤信為真，陷於錯誤
    ，於如附表所示時間，共計匯款191萬元至岳睿哲彰化銀行
    帳戶內。
(二)柳晉唯於107年9月13日接獲甲○○指示於翌日前往銀行提領詐
    騙款項後，遂透過戊○○聯繫岳睿哲，戊○○並以電話指示岳睿
    哲配合柳晉唯於翌日（14日）前往銀行領款。丙○○並於107
    年9月14日上午6時許，駕駛車牌號碼000-0000號自用小客車
    至柳晉唯住處搭載柳晉唯，再前往岳睿哲高雄市租屋處會合
    ，3人共同前往高雄市○○區○○路000號彰化銀行路竹分行附近
    等候詐欺集團成員指示提領款項。丁○○於107年9月14日13時
    38分許，將如附表編號1所示74萬元匯至岳睿哲上開彰化銀
    行帳戶內，由於戊○○取得岳睿哲上開帳戶綁定行動電話SIM
    卡，故由銀行簡訊知悉上開74萬元款項已匯入，旋藉由網路
    銀行將73萬9,000元轉帳至周俊誠國泰世華銀行約定帳戶，
    戊○○並於當日下午聯絡周俊誠共同前往國泰世華銀行重新分
    行提領上開款項。周俊誠明知戊○○所指示提領款項為詐騙所
    得款項，為獲取報酬，仍與戊○○共同基於意圖為自己不法所
    有之侵占犯意，由周俊誠臨櫃提領63萬元，並全數交予戊○○
    ，戊○○再交付周俊誠3萬元作為報酬。戊○○復於同日自行提
    領3萬元，並於同月17日上午，至新北市蘆洲區長安街及宜
    蘭縣礁溪鄉某7-11便利商店內，分4次提領2萬元、2萬元、2
    萬元及1萬9,000元（周俊誠所犯共同侵占犯行，另經原審判
    處有期徒刑3月確定）。
(三)由於戊○○將如附表編號1所示詐騙款項74萬元中之73萬9,000
    元轉帳並提領一空，柳晉唯及丙○○知悉後，即前往臺南市花
    園夜市與甲○○商談上情，甲○○則依詐欺集團指示命柳晉唯賠
    償損失之半數約35萬元，並指示渠等繼續等待以提領款項，
    柳晉唯則指示岳睿哲取消約定轉帳帳戶，岳睿哲旋於107年9
    月17日辦理取消。
(四)丁○○於107年9月19日將如附表編號2所示82萬元匯至岳睿哲
    上開彰化銀行帳戶內，戊○○於107年9月19日上午接獲銀行簡
    訊知悉如附表編號2所示款項匯入後，發現周俊誠之約定帳
    戶業經取消無法轉入，旋聯絡乙○○（所犯幫助詐欺取財犯行
    ，另經原審判處有期徒刑3月確定）並借用乙○○所有中華郵
    政帳戶（帳號詳卷）。戊○○基於意圖為自己不法所有之侵占
    犯意，於同日上午10時29分許，將丁○○匯至岳睿哲彰化銀行
    帳戶如附表編號2所示款項內之10萬元，透過行動電話連線
    至網路銀行，分2次轉帳至乙○○上開中華郵政帳戶，乙○○再
    於同日上午10時53分許至11時10分許，在新北市蘆洲區四維
    路萊爾富便利商店及新北市○○區○○街000號7-11便利商店內
    自動櫃員機處，分5次各提領2萬元，復至新北市蘆洲區長安
    街之麥當勞，將10萬元現金交予戊○○並收取借用帳戶報酬5,
    000元。
(五)柳晉唯於107年9月19日再度接獲指示提領丁○○詐騙款項（如
    附表編號2所餘款項及如附表編號3、4所示款項），岳睿哲
    由幫助詐欺取財犯意提昇為共同詐欺取財之正犯犯意聯絡，
    由柳晉唯騎乘車牌號碼000-0000號重型機車搭戴岳睿哲前往
    臺南市○○區○○路0段000號彰化銀行歸仁分行，岳睿哲於該日
    中午12時16分許，臨櫃提領100萬元後，復同至臺南市○○區○○○街000號7-11立登門市，由岳睿哲分4次於同日中午12時29
    分許至33分許，自自動櫃員機分別提領2萬元、2萬元、2萬
    元及9,000元，共計106萬9,000元，由柳晉唯騎乘上開機車
    搭載岳睿哲至臺南市裕文路附近路旁，將上開現金全數交予
    在車牌號碼000-0000號自用小客車內等候之甲○○。岳睿哲於
    同日下午返回高雄後，於同日14時22分許，至高雄市○○區○○
    路000號便利商店內，以自動櫃員機無摺存入100元，將彰化
    銀行帳戶內餘額湊足1,040元後，提領1,000元供己花用。
三、迨丁○○查覺受騙，報警處理，始循線查悉上情。
四、案經丁○○訴由新竹縣政府警察局竹北分局報請臺灣新竹地方
    檢察署（下稱新竹地檢署）檢察官偵查起訴。
    理  由
壹、證據能力
一、按被告以外之人於審判外之陳述，雖不符前4條（刑事訴訟
    法第159條之1至第159條之4）之規定，而經當事人於審判程
    序同意作為證據，法院審酌該言詞陳述或書面陳述作成時之
    情況，認為適當者，亦得為證據；當事人、代理人或辯護人
    於法院調查證據時，知有第159條第1項不得為證據之情形，
    而未於言詞辯論終結前聲明異議者，視為有前項之同意，刑
    事訴訟法第159條之5第1項、第2項分別定有明文。
二、認定上訴人即被告丙○○（下稱被告丙○○）犯行之證據
　　本判決所引被告丙○○以外之人於審判外之供述證據筆錄，因
    檢察官於本院準備程序、審理時及被告丙○○於本院審理時對
    於該等證據均未爭執證據能力（見本院卷一第258至261頁、
    本院卷二第329至332、339至341頁），且迄至言詞辯論終結
    前均未聲明異議，本院審酌此等供述證據筆錄製作時之情況
    ，並無違法不當及證明力明顯過低之瑕疵，認以之作為證據
    應屬適當，復經本院依法踐行調查證據程序，揆諸前開規定
    ，本院認此等證據均具有證據能力。又本判決所援引之其他
    文書、物證，因檢察官於本院準備程序、審理時及被告丙○○
    於本院審理時對於該等證據均未爭執證據能力（見本院卷一
    第258至261頁、本院卷二第332至339頁），且無證據證明係
    公務員違背法定程序所取得，復無顯有不可信之情況或不得
    作為證據之情形，並經本院依法踐行調查證據程序，均具有
    證據能力。
三、認定上訴人即被告甲○○（下稱被告甲○○）犯行之證據
(一)本判決所引被告甲○○以外之人於審判外之供述證據筆錄，因
    檢察官、被告甲○○於本院準備程序及審理時對於該等證據均
    未爭執證據能力（見本院卷一第258至261頁、本院卷二第32
    9至332、339至341頁），且迄至言詞辯論終結前均未聲明異
    議，本院審酌此等供述證據筆錄製作時之情況，並無違法不
    當及證明力明顯過低之瑕疵，認以之作為證據應屬適當，復
    經本院依法踐行調查證據程序，揆諸前開規定，本院認此等
    證據均具有證據能力【被告甲○○於本院所委任之辯護人（已
    解除委任）雖曾具狀表示證人即共同被告丙○○、證人柳晉唯
    、岳睿哲於偵訊時所言屬未經完足調查之證據，應予被告甲○○補行反對詰問等語（見本院卷二第29、30頁），然嗣已於
    本院109年8月6日準備程序中陳稱：經確認後，已經接受過
    交互詰問，故不爭執證據能力等語（見本院卷二第60頁），
    已不爭執此等證人偵訊筆錄之證據能力，附此敘明】。
(二)又本判決所援引之其他文書、物證，因檢察官、被告甲○○於
    本院準備程序、審理時對於該等證據均未爭執證據能力（見
    本院卷一第258至261頁、本院卷二第332至339頁），且無證
    據證明係公務員違背法定程序所取得，復無顯有不可信之情
    況或不得作為證據之情形，並經本院依法踐行調查證據程序
    ，均具有證據能力。
(三)至被告甲○○前於本院所委任辯護人主張證人即共同被告丙○○
    、證人柳晉唯及岳睿哲於警詢之證述，無證據能力等節，因
    本院並未執此等證據作為認定被告甲○○有罪與否之判斷，爰
    不贅述此等證據有無證據能力，併予說明。
貳、認定被告丙○○、甲○○犯罪事實所憑之證據及理由
一、被告丙○○部分
　　上開事實，業據被告丙○○於原審及本院審理時坦承不諱（見
    金訴字卷一第393至395、397至407頁、金訴字卷二第221至2
    46頁、本院卷二第343至346頁），並經證人即共犯岳睿哲、
    柳晉唯於原審、證人即共同被告戊○○於原審及本院供陳在卷
    ，且據證人即告訴人丁○○（下稱告訴人）於警詢證述明確（
    見偵字第10392號卷第47至48頁），復有彰化銀行東三重分
    行108年1月17日彰東重字第108003號函及檢附資料、岳睿哲
    之彰化銀行個人戶顧客印鑑卡、彰化銀行優帳戶/數位存款
    帳戶－交易明細查詢、周俊誠之國泰世華銀行客戶資料查詢
    、對帳單、告訴人之渣打銀行國內（跨行）匯款交易明細、
    第一銀行存摺影本、中華郵政存摺影本、新竹第三信用合作
    社存摺影本、竹北分局偵辦詐欺案件－丙○○手機通訊軟體微
    信搜證譯文、丙○○與戊○○（rouyi、緣惜）之微信文字對話
    擷圖、丙○○與柳晉唯（Little Che）於107年9月13日之微信
    對話內容翻拍照片、107年9月19日彰化銀行歸仁分行監視器
    錄影畫面翻拍照片、彰化銀行歸仁分行107年9月19日存摺支
    領單、臨櫃作業關懷客戶提問表、臺南市○○區○○○街000號統
    一便利商店立登門市監視器錄影畫面翻拍照片、高雄市○○區
    ○○路000號統一便利商店監視器錄影畫面翻拍照片等在卷可
    稽（見偵字第10392號卷第220至235、27至28頁反面、第41
    至44、56至62、68至85頁、偵字第12823號卷第70至95、190
    頁），是被告丙○○前開任意性自白應與事實相符，可以採信
    。本案事證明確，被告丙○○犯行堪以認定，應依法論科。
二、被告甲○○部分　　　　
(一)訊據被告甲○○對於其綽號為「毛毛」，於107年間認識柳晉
    唯，柳晉唯於107年9月14日16時許，以LINE聯絡其至臺南花
    園夜市見面，問欲領取之存摺款項遭人提領應如何處理，但
    沒有說對方是丁○○，只是說有人的款項被轉走要如何處理，
    當時見面的人有岳睿哲、柳晉唯與丙○○等情固坦認在卷，然
    矢口否認有何加重詐欺取財犯行，辯稱：其並未經手過本案
    ，未參與本案詐騙告訴人犯行，其並未收到岳睿哲所稱之10
    6萬9,000元，同案被告之證詞不一，不足採信云云。
(二)經查：
  1.詐欺集團於如事實欄二(一)所示時間去電告訴人，冒以「臺
    中偵二隊陳建宏」、「黃敏昌檢察官」等人名義，佯稱告訴
    人之健保卡遭盜領醫療費3萬餘元，需前往警局製作筆錄，
    並偽稱為確認告訴人無脫產之虞，需匯款至指定帳戶云云，
    致告訴人誤信為真，陷於錯誤，於如附表所示時間陸續將如
    附表所示款項匯至岳睿哲上開彰化銀行帳戶內，全遭他人提
    領一空等情，業據告訴人於警詢證述明確（見偵字第10392
    號卷第47至48頁），且有彰化銀行東三重分行108年1月17日
    彰東重字第108003號函及檢附資料、岳睿哲之彰化銀行個人
    戶顧客印鑑卡、彰化銀行優帳戶/數位存款帳戶－交易明細查
    詢、周俊誠之國泰世華銀行客戶資料查詢、對帳單、告訴人
    之渣打銀行國內（跨行）匯款交易明細、第一銀行存摺影本
    、中華郵政存摺影本、新竹第三信用合作社存摺影本、竹北
    分局偵辦詐欺案件－丙○○手機通訊軟體微信搜證譯文、丙○○
    與戊○○（rouyi、緣惜）之微信文字對話擷圖、丙○○與柳晉
    唯（Little Che）於107年9月13日之微信對話內容翻拍照片
    、107年9月19日彰化銀行歸仁分行監視器錄影畫面翻拍照片
    、彰化銀行歸仁分行107年9月19日存摺支領單、臨櫃作業關
    懷客戶提問表、臺南市○○區○○○街000號統一便利商店立登門
    市監視器錄影畫面翻拍照片、高雄市○○區○○路000號統一便
    利商店監視器錄影畫面翻拍照片等在卷可稽（見偵字第1039
    2號卷第220至235、27至28頁反面、第41至44、56至62、68
    至85頁、偵字第12823號卷第70至95、190頁）。再共犯岳睿
    哲、柳晉唯於原審，共同被告戊○○、丙○○於原審及本院就參
    與本案詐騙告訴人犯行，均業已為認罪之表示，是此部分事
    實皆堪以認定。
  2.被告甲○○確有參與本案加重詐欺告訴人犯行
    (1)證人岳睿哲於偵查證稱：107年9月14日要去領錢，柳晉
       唯告訴伊有74萬元可以領，之後可能會更多，但當日領
       不到錢，柳晉唯說被黑吃黑，丙○○和柳晉唯一直罵錢被
       黑吃黑的事，之後直接去花園夜市停車場，伊和柳晉唯
       、丙○○和綽號「毛毛」之人於107年9月14日16時約在花
       園夜市停車場，約在停車場的人和同月19日拿走107萬元
       的人是一樣的；柳晉唯負責監督伊領錢，柳晉唯在臺南
       一處河堤把包包丟進車子裡，車子是1台灰色還是銀色的
       TOYOTA，金額是106萬9,000元，伊之前說約在花園夜市
       的人跟9月19日交錢的對象一樣，是因為柳晉唯只有跟他
       的上手聯絡等語（見偵字第10392號卷第199頁反面、第1
       82頁正反面、偵字第12813號卷第86頁正反面）。於原審
       證稱：伊第1次去彰化銀行，是丙○○開車載柳晉唯和伊去
       領錢，但領不出來，因為錢被戊○○用網路銀行轉走，他
       們在車上有討論黑吃黑的情況，說要把那個人找出來，
       柳晉唯有打電話問說「錢被黑吃黑要怎麼處理」，後來
       伊有聽到甲○○要求柳晉唯賠償74萬元；伊第2次於107年9
       月19日搭乘機車前往彰化銀行歸仁分行提款，臨櫃領了1
       00萬元，ATM領了6萬9,000元，一共是106萬9,000元，伊
       將領到款項交給柳晉唯，柳晉唯再交給甲○○；伊第1次看
       到甲○○是在花園夜市，當時他和另一個沒看過的人走出
       車外，第2次看到甲○○坐在車裡面，那個身形很像是第1
       次看到的人，當時柳晉唯騎機車到甲○○車子旁邊，把錢
       直接拿給甲○○，伊坐在柳晉唯機車後座，汽車就在機車
       旁邊，距離很近，伊有稍微瞄一眼，看到那個身形、髮
       型很像甲○○等語（見金訴字卷二第153至164頁），已明
       確證稱第1次即107年9月14日領取詐騙款項未果後，因遭
       黑吃黑，而與柳晉唯及共同被告丙○○前往臺南花園夜市
       與被告甲○○見面，且第2次即107年9月19日領取106萬9,0
       00元詐騙款項交予柳晉唯，柳晉唯再交付予他人，堪認
       柳晉唯確有上手無誤，而證人岳睿哲就本案於107年9月1
       4日、19日分次提領詐騙款項過程、狀況、提款金額及轉
       交他人等細節交代詳盡，所為證詞之可信度甚高。
    (2)證人即共同被告丙○○於偵查證稱：伊於107年9月14日到
       臺南市花園夜市停車場看到甲○○，甲○○當時有用微信打
       電話給某人，但伊不知道是誰，他跟那個人講完後，甲○○表示他的公司那邊要柳晉唯至少賠74萬元的一半，後來
       甲○○跟柳晉唯最後溝通完是35萬元處理，柳普唯直接問
       甲○○35萬元到底是要1次還還是分期償還等語（見偵字12
       813號卷第82頁正反面）。於原審證稱：伊於107年9月14
       日開車載柳晉唯及岳睿哲去彰化銀行，約中午時停在全
       家，伊在車上睡，等到下午，柳晉唯叫伊起來，說岳睿
       哲的錢被「拼」走，伊才知道黑吃黑的事情，黑吃黑款
       項是73萬9,000元，本來是74萬元；柳晉唯在車上打電話
       給綽號「毛毛」的人，說錢被凹走了，跟對方報告帳戶
       遭轉帳的情形，柳晉唯有說要去找他的上游，在車上打
       電話給他的上游說錢被「拼」的事情，之後就去花園夜
       市，來的就是甲○○，伊聽到甲○○打給另一個人問柳晉唯
       要折付多少錢，當時是三方通訊的方式，後面確定是以3
       5萬元的方式折付，甲○○叫柳晉唯繼續做他的工作還錢還
       這條35萬元，說上面的意思是這樣，意思是叫柳晉唯折
       付35萬元，伊是親耳聽到，當時伊站在甲○○對面，和柳
       晉唯呈1個三角形，距離很近；甲○○控制柳晉唯，甲○○上
       面還有上游，也就是柳晉唯監視岳睿哲，甲○○監視柳晉
       唯；伊聽柳晉唯說過自己在毛毛那裡從事詐欺工作，伊
       於警局指認綽號「毛毛」的人就是編號27之人即為甲○○
       等情屬實等語（見金訴字卷二第165至176頁）。證人丙○○明確證述第1次即107年9月14日詐騙款項為74萬元，因
       遭黑吃黑，柳晉唯電告上手即綽號「毛毛」之人上情，
       並說要去找他的上手，之後去花園夜市，來的就是被告
       甲○○，且被告甲○○以三方通訊撥打電話給他人，詢問柳
       晉唯應賠償多少金額，最後結論是賠償35萬元等情明確
       。而此與證人岳睿哲前揭證述：第1次領款遭黑吃黑後，
       柳晉唯有打電話問說「錢被黑吃黑要怎麼處理」，並有
       聽到被告甲○○要求柳晉唯賠償74萬元等情，互核相符，
       益證被告甲○○確為柳晉唯之上手。
    (3)證人柳晉唯於108年1月25日偵查證稱：伊於107年8月份
       加入甲○○的詐騙集團，伊的上手是甲○○，甲○○的上頭還
       有人，甲○○負責收錢，伊負責顧人頭，丙○○也是顧人頭
       的，以防他們領很多錢跑掉，第1次即107年9月14日沒有
       領到錢時，甲○○叫伊顧著岳睿哲，因為要把鄭胖（即戊○○）拐出來，第2次領到106萬9,000元是交給甲○○等語（
       見偵字第12823號卷第221頁反面至第223頁）。於原審證
       稱：伊於107年9月14日在花園夜市，丙○○有和伊一起下
       車和甲○○見面，伊於107年9月19日以機車載岳睿哲前往
       彰化銀行歸仁分行領錢，臨櫃領了100萬元，另外還有以
       提款卡領錢，後來把錢交給上手，就是負責和伊聯絡的
       人等語（見金訴字卷二第178至179、189頁）。勾稽證人
       柳晉唯所證被告甲○○為伊上手之情，與證人丙○○及岳睿
       哲前開證述情節相符，此等證人所為此部分相合之證述
       ，堪以採信。
    (4)證人柳晉唯於第1次即107年9月14日出現突發狀況（遭黑
       吃黑）而未能領取詐騙款項74萬元，柳晉唯及岳睿哲擔
       任車手卻未能完成領款工作，衡情應向指揮監督彼等之
       上手聯絡如何處理，否則，事後即有遭詐欺集團追討或
       究責之可能。觀諸柳晉唯在共同被告丙○○車上撥打電話
       告知對方突發狀況，其後並與被告甲○○會合及商討賠償
       事宜以觀，在在顯示被告甲○○即為柳晉唯之上手，柳晉
       唯始有向被告甲○○報告之舉動；徵諸本案第2次即107年9
       月19日領取詐騙款項之時間與第1次即107年9月14日時間
       相近，且柳晉唯及岳睿哲自第1次領款未果後均在待命中
       ，第2次領取106萬9,000元後隨即交予上手，與情理無悖
       。再者，證人岳睿哲於偵查證稱：第2次即107年9月19日
       ，柳晉唯將106萬9,000元丟進車子裡，車子是1台灰色還
       是銀色TOYOTA等語（見偵字第12813號卷第86頁），被告
       甲○○亦自承其交通工具為白色TOYOTA自小客車等語（見
       偵字第12813號卷第15頁），該2人所述車輛廠牌相符，
       顏色亦無重大歧異，足徵證人岳睿哲證述該次交付款項
       對象為被告甲○○等情，證人柳晉唯證稱被告甲○○為伊上
       手，且已交付106萬9,000元等情，並勾稽證人丙○○上開
       證詞，符合經驗法則，此部分證詞均具憑信性而屬可採
       。
    (5)另觀諸被告甲○○之本院被告前案紀錄表（見本院卷一第1
       39至146頁）及本院臺南分院109年度金上訴字第571、57
       2、573、575、576、577號、109年度上訴字第574、578
       號、109年度軍金上訴字第8號刑事判決（見本院卷二第3
       50至457頁），可知被告甲○○曾因加入詐欺集團，涉犯加
       重詐欺取財等犯行經法院判決罪刑，而該案犯罪時間與
       本案甚為相近，犯罪手法亦無重大不同，足認證人柳晉
       唯、丙○○及岳睿哲上開所證確有所本。
  3.證人柳晉唯雖於108年6月4日原審審理時改稱伊上手為陳逸
    旻云云，然此部分證詞不可採，理由如下：
    (1)證人柳晉唯於108年3月8日原審準備程序供稱：「（問：
       對於檢察官起訴之犯罪事實，有何意見？）我承認我的
       部分，但關於我的上手我想要更正一些陳述，因為之前
       我的陳述是為了想要回去臺南」、「（問：被告於108年
       1月25日以證人身分之證述是否實在？）實在」、「（問
       ：你剛剛陳述說要更正你的上手部分需否更正或補充意
       見？）沒有」、「（問：事實三部分有何意見？）此部
       分事實我承認，我覺得起訴書寫的很明白，我想要今天
       審結」、「（問：再與被告確認，本件就之前證述與被
       告甲○○之部分是否需更正？）不需要」等語（見金訴字
       卷一第229至232頁）。觀諸原審於該次準備程序時一再
       與證人柳晉唯確認伊於108年1月25日偵查時所為關於上
       手之證詞是否需更正時，已明確供稱不需要更正，衡諸
       伊應答清楚，並未表示身體有何不適，堪認證人柳晉唯
       上開供述可信。徵諸柳晉唯於該日審理時供稱：「（問
       ：你在本案集團內負責的分工內容為何？）監督車手領
       款」、「（問：車手領錢之後要如何處理？）錢先交給
       我，再由我轉交，將錢交給上手，我將錢交給甲○○」等
       語（見金訴字卷一第264頁），伊在無任何誘導訊問之情
       況下，已自主回答被告甲○○為伊上手等語明確，是伊所
       為上開供述堪以採信。
    (2)佐之證人丙○○證稱被告甲○○為柳晉唯之上手等語明確，
       業如前述，證人丙○○亦自陳與被告甲○○無恩怨，僅見過
       被告甲○○2次等語（見金訴字卷二第177頁、偵字第12813
       號卷第82頁反面），衡情應無誣陷被告甲○○之理。考以
       證人均經原審行隔離訊問而分別作證，證人丙○○及岳睿
       哲證詞相互勾稽亦均可得證被告甲○○為柳晉唯之上手。
       然證人柳晉唯於108年1月25日偵查之證述，就伊係因何
       事由與被告甲○○見面、見面時間、地點、過程、在場尚
       有何人等細節均可鉅細靡遺為描述，若非經親身經歷，
       自無從具體交代。且證人柳晉唯上開偵查證述核與證人
       丙○○及岳睿哲證述相合而無矛盾，並與伊於108年3月8日
       原審審理之供述情節一致，堪認伊於108年1月25日偵查
       之證述較為可信。
    (3)證人柳晉唯於原審108年6月4日審理時證稱：伊上手是陳
       逸旻，伊後來有將詐騙款項交給他，地點在二王路的「
       磅空」（台語，山洞之意），路旁有一男一女都站著，
       交完之後他們在等計程車云云（見金訴字卷二第179至18
       0頁）。後改稱：伊於107年9月19日交付款項予上手之過
       程是陳逸旻叫1台黃色計程車載他女朋友楊子瑩，陳逸旻
       跟楊子瑩先到，然後他們就站在那邊，他們叫來的計程
       車也還在那裡，伊和岳睿哲一起騎機車快要到的時候，
       伊打電話給陳逸旻說快到了，然後陳逸旻有下車、楊子
       瑩在車上，陳逸旻下車之後，伊就在路邊拿錢給陳逸旻
       ，這個過程當中楊子瑩一直都在車上，岳睿哲則在機車
       後座，伊跟岳睿哲都在機車上；（改稱）伊打電話給陳
       逸旻說快到了，陳逸旻下車之後，伊就把機車停在計程
       車後面，伊下機車走到路邊拿錢給陳逸旻，之後伊就上
       機車趕快騎走了，整個過程中楊子瑩都在計程車上、岳
       睿哲都在機車上云云（見金訴字卷二第190頁）。觀諸證
       人柳晉唯此等證詞，就陳逸旻到場後，陳逸旻與女友所
       在位置一情，先稱都站著，後改稱女友在車上；就計程
       車一情，先稱交款完畢後他們在等計程車，後改稱計程
       車在現場，女友在車內等節前後不一，所為此部分證述
       是否屬實，已屬可疑。況就如何交付款項一情，先稱伊
       在路邊拿錢給陳逸旻，後改稱先停好機車，再步行到路
       邊交錢云云，更係前後矛盾。
    (4)就本案犯罪過程以觀，第1次即107年9月14日領款未果時
       ，如柳晉唯上手為陳逸旻屬實，何以柳晉唯知悉遭黑吃
       黑後，竟聯絡被告甲○○？且在臺南花園夜市商談賠償事
       宜，陳逸旻何以未到場？被告甲○○倘非柳晉唯上手，又
       有何立場或理由要求柳晉唯賠償？又證人柳晉唯先稱伊
       於107年9月14日當日無法提款時即用facetime與陳逸旻
       聯繫詢問何以錢未轉入？後稱因擔心陳逸旻知道該筆詐
       騙款項遭黑吃黑，始向被告甲○○請教如何處理云云（見
       金訴字卷二第187至188頁）。倘柳晉唯恐遭陳逸旻怪罪
       ，理應先隱瞞無法領款乙事，然伊竟先主動告知陳逸旻
       詐騙款項未進來，此顯與常情有悖！再陳逸旻既已知悉
       突發狀況，衡情必定會追問柳晉唯後續處理情形，然其
       後均無陳逸旻之相關聯絡訊息，凡此種種，在在有悖常
       理。證人柳晉唯雖稱伊於108年1月25日偵查及108年3月8
       日原審審理時，均因服用藥物方為不實陳述云云，然證
       人柳晉唯當時既在監執行，此觀本院被告前案紀錄表自
       明（見金訴字卷一第79頁），收受藥品當受監所管制，
       如藥品為監所開立，顯必屬合法藥品；若屬非法藥品，
       衡情自無法進入監所內，是證人柳晉唯上開所述，要無
       可信。準此，證人柳晉唯於108年6月4日原審審理時改稱
       上手為陳逸旻云云，證詞顯有瑕疵，自無可採。
  4.證人柳晉唯於108年1月18日偵查證稱伊上手為丙○○乙節，亦
    不可採
    (1)證人柳晉唯於108年1月18日偵查證稱：伊上手綽號「牙
       牙」之人為丙○○，伊將領取款項106萬9,000元交給上手
       云云（見偵字第12823號卷第151至152、154頁）。惟此
       與證人岳睿哲於原審證稱：第1次去彰化銀行，是由丙○○
       開車搭載伊與柳晉唯前往領錢，柳晉唯有打電話問說「
       錢被黑吃黑要怎麼處理」，後來有聽到甲○○要求柳晉唯
       賠償74萬元等語（見金訴字卷二第153至158頁）並不相
       符。倘共同被告丙○○為柳晉唯上手，則第1次領款遭黑吃
       黑時，柳晉唯即可當面與共同被告丙○○商談如何處理，
       無須與他人聯絡，更無駕車至臺南花園夜市與被告甲○○
       會合之必要。參以命柳晉唯賠償之人並非共同被告丙○○
       ，亦徵共同被告丙○○非柳晉唯之上手。衡以證人岳睿哲
       所證第2次領款106萬9,000元之交付對象並非共同被告丙○○，且該次提款，共同被告丙○○亦未隨行，倘共同被告
       丙○○確為柳晉唯上手，則該次亦應隨行，方符常理。據
       此，證人柳晉唯證稱共同被告丙○○為伊上手乙情，當屬
       不實。
    (2)證人柳晉唯於108年1月18日偵查供稱：誰是甲○○？伊於1
       07年9月14日未前往臺南花園夜市云云（見偵字第12823
       號卷第148、151頁），與被告甲○○供稱其於107年在臺南
       看守所認識柳晉唯，柳晉唯於107年9月14日16時許，以L
       INE聯絡相約臺南花園夜市等情（見偵字第12813號卷第1
       6、18頁）並不一致，堪認證人柳晉唯該次供述有所不實
       。觀諸證人柳晉唯其後供稱：不知綽號「牙牙」之真實
       姓名，沒見過「牙牙」，沒有交付100萬元給「牙牙」，
       「牙牙」就是丙○○云云（見偵字第12823號卷第148、151
       頁），益徵證人柳晉唯供述前後矛盾。
    (3)準此，證人柳晉唯於108年1月18日偵查證稱伊上手為共
       同被告丙○○之證詞，既有上開瑕疵，自無可採。
(三)被告甲○○雖於本院審理時聲請傳喚柳晉唯、岳睿哲、丙○○到
    庭作證，然此等證人業經原審傳喚到庭作證，業如前述，且
    被告甲○○聲請傳喚之理由為其認為證人所述不一（見本院卷
    二第174頁），顯屬重複調查，自無調查必要，附此敘明。
(四)綜上，被告甲○○確參與本案犯行，所辯前情核屬卸責之詞，
    不足採信。本案事證明確，被告甲○○犯行堪以認定，應依法
    論科。
參、法律適用
一、核被告丙○○、甲○○所為，均係犯刑法第339條之4第1項第1款
    、第2款三人以上共同冒用政府機關及公務員名義詐欺取財
    罪。
二、按共同實行犯罪行為之人，在合同意思範圍以內，各自分擔
    犯罪行為之一部，相互利用他人之行為，以達其犯罪之目的
    者，即應對於全部所發生之結果，共同負責，不問犯罪動機
    起於何人，亦不必每一階段犯行，均經參與。再關於犯意聯
    絡，不限於事前有所協議，其於行為當時，基於相互之認識
    ，以共同犯罪之意思參與者，亦無礙於共同正犯之成立。且
    數共同正犯之間，原不以直接發生犯意聯絡者為限，即有間
    接之聯絡者，亦包括在內。詐欺集團成員，以分工合作之方
    式，各自分擔犯罪行為之一部，相互利用他人之行為，以達
    詐欺取財之目的，即應負共同正犯責任，不必每一階段犯行
    均經參與，且犯意之聯絡，亦不以直接發生者為限，其有間
    接之聯絡者，亦屬之（最高法院97年度台上字第2946號判決
    意旨參照）。是以，行為人參與構成要件行為之實施，並不
    以參與構成犯罪事實之全部或始終參與為必要，即使僅參與
    構成犯罪事實之一部分，或僅參與某一階段之行為，亦足以
    成立共同正犯。而詐欺集團成員，以分工合作方式，各自分
    擔犯罪行為之一部，相互利用他人之行為，以達詐欺取財之
    目的，即應負共同正犯責任，不必每一階段犯行均經參與。
    而現今詐欺集團詐騙之犯罪型態，自設立電信機房、收購、
    取得人頭帳戶、撥打電話實施詐騙、指定被害人轉帳、匯款
    帳戶、自人頭帳戶提領款項、取贓分贓等階段，乃係需由多
    人縝密分工方能完成之集團性犯罪，倘其中某一環節脫落，
    將無法順利達成詐欺結果，各該集團成員雖因各自分工不同
    而未自始至終參與其中，惟各該集團成員所參與之部分行為
    ，仍係利用集團其他成員之行為，以遂行犯罪目的。查被告
    丙○○、甲○○在詐欺集團內既擔任前開如事實欄一所示工作，
    其等所分擔工作雖非詐欺取財行為之全程，與其他成員間亦
    未必均有直接之犯意聯絡，然其等所參與其間之部分行為，
    仍均為詐欺集團取得被害人財物之全部犯罪計畫之一部分行
    為，而共同達成不法所有之犯罪目的，未逾越合同意思之範
    圍。是被告丙○○、甲○○、戊○○與證人岳睿哲、柳晉唯及真實
    姓名年籍不詳詐欺集團成年成員間，就本案加重詐欺取財犯
    行，有犯意聯絡及行為分擔，應同負全責，均為共同正犯。
三、按如數行為於同時同地或密切接近之時地實施，侵害同一之
    法益，各行為之獨立性極為薄弱，依一般社會健全觀念，在
    時間差距上，難以強行分開，在刑法評價上，以視為數個舉
    動之接續施行，合為包括之一行為予以評價，較為合理，則
    屬接續犯，而為包括之一罪（最高法院86年台上字第3295號
    判例意旨參照）。被告丙○○、甲○○、戊○○與證人岳睿哲、柳
    晉唯及真實姓名年籍不詳詐欺集團成年成員基於同一犯意，
    於如事實欄二(一)所載時間去電告訴人，致告訴人陷於錯誤
    而分別於如附表所示時間匯款至岳睿哲彰化銀行帳戶內，因
    被害人同一，係基於向同一被害人施詐以取得財物之犯意而
    為，且係在密切接近之時、地間實施，各侵害同一法益，各
    行為之獨立性薄弱，依一般社會健全觀念，在時間差距上，
    難以強行分開，在刑法評價上，以視為數個舉動之接續施行
    ，合為包括一行為予以評價，較為合理，應屬接續犯，僅論
    以一罪。
四、被告甲○○為累犯，且應加重其刑
(一)被告甲○○前因詐欺案件，經臺灣士林地方法院以103年度訴
    字第16號判決各處有期徒刑3月、3月，應執行有期徒刑5月
    確定，於103年7月10日易科罰金執行完畢，有本院被告前案
    紀錄表在卷可憑（見本院卷一第139頁），是被告甲○○受徒
    刑執行完畢後，5年以內故意再犯本案有期徒刑以上之罪，
    為刑法第47條第1項所稱累犯。
(二)徵諸「有關累犯加重本刑部分，不生違反憲法一行為不二罰
    原則之問題。惟其不分情節，基於累犯者有其特別惡性及對
    刑罰反應力薄弱等立法理由，一律加重最低本刑，於不符合
    刑法第59 條所定要件之情形下，致生行為人所受之刑罰超
    過其所應負擔罪責之個案，其人身自由因此遭受過苛之侵害
    部分，對人民受憲法第8條保障之人身自由所為限制，不符
    憲法罪刑相當原則，牴觸憲法第23條比例原則。於此範圍內
    ，有關機關應自本解釋公布之日起2年內，依本解釋意旨修
    正之。於修正前，為避免發生上述罪刑不相當之情形，法院
    就該個案應依本解釋意旨，裁量是否加重最低本刑」（司法
    院釋字第775號解釋參照），經本院依上開解釋意旨審酌後
    ，認被告甲○○構成累犯事由之犯罪為詐欺案件，二者罪質相
    同，顯見其就詐欺類型犯罪確具有特別惡性，參諸被告甲○○
    於103年7月10日執行完畢後，仍陸續涉犯加重詐欺取財犯行
    經檢察官起訴，此觀本院被告前案紀錄表自明，足見其前罪
    之徒刑執行並無成效，對刑罰反應力顯然薄弱，適用累犯規
    定加重其刑，不致生被告甲○○所受之刑罰超過其所應負擔罪
    責，導致其人身自由因此遭受過苛之侵害，爰依刑法第47條
    第1項規定加重其刑，以符罪刑相當原則及比例原則。
肆、不另為不受理諭知部分
一、起訴書雖另認被告甲○○就前開事實欄一(二)部分，並涉犯組
    織犯罪防制條例第3條第1項後段參與犯罪組織罪嫌云云。
二、按「同一案件繫屬於有管轄權之數法院者，由繫屬在先之法
    院審判之。但經共同之直接上級法院裁定，亦得由繫屬在後
    之法院審判」、「案件有下列情形之一者，應諭知不受理之
    判決：……二、已經提起公訴或自訴之案件，在同一法院重行
    起訴者……七、依第8條之規定不得為審判者」，刑事訴訟法
    第8條、第303條第2款、第7款分別定有明文。次按訴訟法上
    所謂一事不再理之原則，關於實質上一罪或裁判上一罪，均
    有其適用（最高法院60年台非字第77號判例意旨參照）。又
    法律上一罪之案件，無論其為實質上一罪或裁判上一罪，在
    訴訟上均屬單一案件，其刑罰權僅有一個，不能分割為數個
    訴訟，縱僅就其中一部分犯罪事實（即顯在事實）提起公訴
    或自訴，如構成犯罪，即與未經起訴之其餘犯罪事實（即潛
    在事實）發生一部與全部之關係（即一部起訴及於全部），
    法院對此單一不可分之整個犯罪事實，即應全部審判（即審
    判不可分）。而單一案件之一部犯罪事實曾經有罪判決確定
    者，其既判力自及於全部，其餘犯罪事實不受雙重追訴處罰
    之危險（即一事不再理原則）。換言之，實質上一罪或裁判
    上一罪案件，倘已經起訴之顯在事實業經判決有罪確定者，
    縱法院於裁判時不知尚有其他潛在事實，其效力仍及於未起
    訴之其餘潛在事實，此即既判力之擴張（最高法院103年度
    台上字第2249號判決意旨參照）。再所謂「同一案件」係指
    所訴兩案之被告相同，被訴之犯罪事實亦屬同一者而言；接
    續犯、吸收犯、結合犯、加重結果犯及刑法修正前之常業犯
    等實質上一罪，暨想像競合犯、刑法修正前之牽連犯、連續
    犯之裁判上一罪者，均屬同一事實。是以刑事法上關於實質
    上一罪或裁判上一罪，其一部事實已經先繫屬於有管轄權之
    其他法院，對於該罪之其他部分事實，繫屬在後之法院即應
    諭知不受理之判決。
三、經查：
(一)按「刑罰責任之評價與法益之維護息息相關，對同一法益侵
    害為雙重評價，是過度評價；對法益之侵害未予評價，則為
    評價不足，均為法之所禁。又加重詐欺罪，係侵害個人財產
    法益之犯罪，其罪數之計算，核與參與犯罪組織罪之侵害社
    會法益有所不同，審酌現今詐欺集團之成員皆係為欺罔他人
    ，騙取財物，方參與以詐術為目的之犯罪組織。倘若行為人
    於參與詐欺犯罪組織之行為繼續中，先後多次為加重詐欺之
    行為，因參與犯罪組織罪為繼續犯，犯罪一直繼續進行，直
    至犯罪組織解散，或其脫離犯罪組織時，其犯行始行終結。
    故該參與犯罪組織與其後之多次加重詐欺之行為皆有所重合
    ，然因行為人僅為一參與犯罪組織行為，侵害一社會法益，
    屬單純一罪，應僅就『該案中』與參與犯罪組織罪時間較為密
    切之首次加重詐欺犯行論以參與犯罪組織罪及加重詐欺罪之
    想像競合犯，而其他之加重詐欺犯行，祗需單獨論罪科刑即
    可，無需再另論以參與犯罪組織罪，以避免重複評價。是如
    行為人於參與同一詐欺集團之多次加重詐欺行為，因部分犯
    行發覺在後或偵查階段之先後不同，肇致起訴後分由不同之
    法官審理，為裨益法院審理範圍明確、便於事實認定，即應
    以數案中『最先繫屬於法院之案件』為準，以『該案件』中之『
    首次』加重詐欺犯行與參與犯罪組織罪論以想像競合。縱該
    首次犯行非屬事實上之首次，亦因參與犯罪組織之繼續行為
    ，已為該案中之首次犯行所包攝，該參與犯罪組織行為之評
    價已獲滿足，自不再重複於他次詐欺犯行中再次論罪，俾免
    於過度評價及悖於一事不再理原則。至於『另案』起訴之他次
    加重詐欺犯行，縱屬事實上之首次犯行，仍需單獨論以加重
    詐欺罪，以彰顯刑法對不同被害人財產保護之完整性，避免
    評價不足」（最高法院109年度台上字第3945號判決意旨參
    照）。
(二)查被告甲○○前曾因自106年12月前某日起參與犯罪組織，涉
    犯組織犯罪防制條例第3條第1項後段參與犯罪組織等罪嫌而
    經臺灣臺南地方檢察署檢察官起訴，經臺灣臺南地方法院（
    下稱臺南地院）以107年度訴字第1293號判決判處罪刑（繫
    屬臺南地院日期為107年7月25日），嗣經本院臺南分院以10
    9年度金上訴字第571、572、573、575、576、577號、109年
    度上訴字第574、578號、109年度軍金上訴字第8號判決被告
    甲○○參與犯罪組織並判處罪刑在案，有本院被告前案紀錄表
    及本院臺南分院前開刑事判決等在卷可按。參諸被告甲○○於
    本院供稱其僅加入一詐欺集團，該案尚未判決確定等語（見
    本院卷二第60頁），本案既無證據證明被告甲○○本案犯行與
    上開案件非屬同一犯罪集團，足認上開案件為被告甲○○所犯
    數案中最先繫屬於法院之案件，應以該案件中之首次加重詐
    欺取財犯行與參與犯罪組織罪論以想像競合，檢察官於108
    年1月28日就被告甲○○本案參與犯罪組織犯行提起公訴，且
    於108年1月30日繫屬原審法院，此觀新竹地檢署108年1月29
    日竹檢錫律107偵10392字第1089003931號函及所檢附新竹地
    檢署檢察官107年度偵字第10392、12569、12813、12815、1
    2823號、108年度偵字第1266號起訴書自明（見金訴字卷一
    第7至23頁），顯繫屬在後而為重複起訴，揆諸前開說明，
    本應就被告甲○○被訴本案參與犯罪組織部分諭知不受理判決
    ，然因起訴書認此部分與前開有罪部分有想像競合犯之裁判
    上一罪關係，爰不另為不受理諭知。
伍、駁回上訴（被告丙○○部分）之理由
一、原審審理後，認被告丙○○犯罪事證明確，審酌被告丙○○未構
    成累犯之前科素行，有本院被告前案紀錄表可佐，被告丙○○
    自述大學肄業、從事電鍍工、未婚、育有2名未成年子女，
    為家中經濟支柱，被告丙○○非無謀生能力，卻不思以合法方
    式獲得，竟共同參與詐騙他人款項之犯罪，被告丙○○媒介取
    得人頭帳戶及搭載車手前往領取詐騙款項之犯罪手段及分工
    ；告訴人遭詐騙金額合計191萬元，被告丙○○未與告訴人和
    解，兼衡被告丙○○坦認犯罪及犯後態度，量處有期徒刑1年2
    月，並就沒收部分說明：(1)按犯罪所得，屬於犯罪行為人
    者，沒收之；前2項之沒收，於全部或一部不能沒收或不宜
    執行沒收時，追徵其價額，刑法第38條之1第1項前段、第3
    項分別定有明文。又按共同正犯之犯罪所得，沒收或追徵，
    應就各人所分得之數額分別為之；先前對共同正犯採連帶沒
    收犯罪所得之見解，已不再援用及供參考（最高法院104年
    第13次刑事庭會議決議意旨參照）。所謂各人「所分得」，
    係指各人「對犯罪所得有事實上之處分權限」，法院應視具
    體個案之實際情形而為認定：倘若共同正犯各成員內部間，
    對於不法利得分配明確時，固應依各人實際分配所得沒收；
    然若共同正犯成員對不法所得並無處分權限，其他成員亦無
    事實上之共同處分權限者，自不予諭知沒收；至共同正犯各
    成員對於不法利得享有共同處分權限時，則應負共同沒收之
    責（最高法院104年度台上字第3937號判決意旨參照）；(2)
    被告丙○○供稱本案未獲有報酬，卷內亦無證據證明被告丙○○
    獲有對價，或分得詐騙款項，故不予宣告沒收；(3)按「供
    犯罪所用、犯罪預備之物或犯罪所生之物，屬於犯罪行為人
    者，得沒收之。但有特別規定者，依其規定」，刑法第38條
    第2項定有明文。查扣案被告丙○○所有手機1支（含SIM卡1枚
    ），為其所有，並供本案犯罪聯絡之用，有扣押筆錄及扣押
    物品目錄表在卷可稽（見偵字第12569號卷第33至37頁）沒
    收。經核原審此部分認事用法並無違誤，量刑亦無不當，所
    為沒收諭知於法有據，原判決應予維持。
二、按量刑輕重，屬為裁判之法院得依職權自由裁量之事項，苟
    其量刑已以行為人之責任為基礎，並斟酌刑法第57條各款所
    列情狀，在法定刑度內，酌量科刑，無顯然失當或違反公平
    、比例及罪刑相當原則者，亦無偏執一端，致明顯失出失入
    情形，即不得指為違法。查原審判決已經詳細記載量刑審酌
    各項被告丙○○犯罪情節及犯罪後之態度等一切情狀，予以綜
    合考量，在法定刑內科處其刑，並未失之過重，尚屬妥適，
    是被告丙○○主張原審量刑過重，希望從輕量刑云云為由提起
    上訴，為無理由，應予駁回。
陸、撤銷改判（被告甲○○部分）之理由
一、原審審理後，認被告甲○○犯罪事證明確，予以論罪科刑，固
    非無見。惟查：被告甲○○被訴參與犯罪組織犯行，應不另為
    不受理諭知，業如前述，原審認被告甲○○同時涉犯組織犯罪
    防制條例第3條第1項後段參與犯罪組織罪嫌云云，即有違誤
    。被告甲○○猶執前詞而否認犯罪並提起上訴，雖無理由，然
    原判決既有前開可議之處，仍屬無可維持，應由本院就此部
    分予以撤銷改判。
二、量刑
    爰審酌被告甲○○非無謀生能力，不思以正當途徑賺取財物，
    竟加入詐欺集團而與本案其他共犯共同詐騙告訴人以獲取不
    法利益，所為業已侵害告訴人財產法益，影響社會治安，所
    為應予非難，被告甲○○擔任取款之車手頭，岳睿哲提供帳戶
    及擔任提款車手、戊○○取得人頭帳戶及提領款項、丙○○媒介
    取得人頭帳戶及搭載車手前往領取詐騙款項、柳晉唯指揮監
    督車手及領款交予被告甲○○之犯罪手段及分工、參與本案犯
    罪之程度，告訴人遭詐騙金額，被告甲○○迄今未與告訴人和
    解、調解或取得諒解，被告甲○○之犯後態度，兼衡其前科素
    行、自述大學肄業之智識程度、之前從事通訊行服務業之生
    活狀況等一切情狀，量處如主文第2項所示之刑。
三、沒收
(一)按2人以上共同犯罪，關於犯罪所得之沒收、追繳或追徵，
    應就各人所分得者為之，所謂各人「所分得」，係指各人「
    對犯罪所得有事實上之處分權限」，法院應視具體個案之實
    際情形而為認定：倘若共同正犯各成員內部間，對於不法利
    得分配明確時，固應依各人實際分配所得沒收；然若共同正
    犯成員對不法所得並無處分權限，其他成員亦無事實上之共
    同處分權限者，自不予諭知沒收；至共同正犯各成員對於不
    法利得享有共同處分權限時，則應負共同沒收之責。岳睿哲
    及柳晉唯將第2次即107年9月19日提領之款項共計106萬9,00
    0元全數交予被告甲○○一節，業據本院認定如前，卷內復無
    證據證明被告甲○○已將款項轉交予他人，上開款項為犯罪所
    得，雖未扣案，然既無刑法第38條之1第5項、第38條之2第2
    項之情形，自應依刑法第38條之1第1項前段、第3項規定宣
    告沒收，並諭知於全部或一部不能沒收或不宜執行沒收時，
    追徵其價額。
(二)扣案被告甲○○所有手機1支（含SIM卡1枚），卷內既無證據
    證明供本案犯罪所用，故不予沒收。
據上論斷，應依刑事訴訟法第368條、第369條第1項前段、第364
條、第299條第1項前段，刑法第28條、第339條之4第1項第1款、
第2款、第47條第1項、第38條之1第1項前段、第3項，刑法施行
法第1條之1第1項，判決如主文。
本案經檢察官鍾曉亞提起公訴，檢察官蕭方舟到庭執行職務。
中　　華　　民　　國　　110 　年　　1 　　月　　13　　日
                  刑事第十八庭  審判長法  官  何俏美
                                      法  官  葉乃瑋
                                      法  官  黃紹紘
以上正本證明與原本無異。
如不服本判決，應於收受送達後20日內向本院提出上訴書狀，其
未敘述上訴之理由者並得於提起上訴後20日內向本院補提理由書
（均須按他造當事人之人數附繕本）「切勿逕送上級法院」。
                                      書記官  朱倩儀
中　　華　　民　　國　　110 　年　　1 　　月　　15　　日
附表
編號 匯出帳戶  匯款時間 匯款金額（新臺幣） 備註  1  渣打商業銀行00000000000000 107年9月14日13時38分 74萬元   2 中華郵政00000000000000 107年9月19日10時27分 82萬元 起訴書將帳號誤載為0000000000000 3  第一商業銀行00000000000 107年9月19日11時03分 25萬元   4 新竹第三信用合作社0000000000000000  107年9月19日11時33分 10萬元 起訴書將帳號誤載為000000000000000 
附錄本案論罪科刑法條全文
中華民國刑法第339條之4
犯第339條詐欺罪而有下列情形之一者，處1年以上7年以下有期
徒刑，得併科1百萬元以下罰金：
一、冒用政府機關或公務員名義犯之。
二、三人以上共同犯之。
三、以廣播電視、電子通訊、網際網路或其他媒體等傳播工具，
    對公眾散布而犯之。
前項之未遂犯罰之。